【裁判字號】    95,訴緝,195
【裁判日期】    951120
【裁判案由】    強盜等
【裁判全文】
臺灣高雄地方法院刑事判決             95年度訴緝字第195號
公  訴  人  臺灣高雄地方法院檢察署
被      告  丙○○
                    （現於台灣高雄看守所羈押中）
上列被告因竊盜等案件，經檢察官提起公訴（95年度偵字第4844
、8612號）及移送併案審理（95年度偵字第17240 號），本院判
決如下：
    主  文
丙○○連續犯共同攜帶兇器竊盜罪，處有期徒刑拾月。扣案之鐵
鎚壹支、一字型螺絲起子壹支，均沒收。
    事  實
一、丙○○前因詐欺案件，經本院以94年度簡字第4176號判決，
    判處拘役50日，如易科罰金，以300 元折算1 日確定，並於
    民國95年1 月19日縮刑期滿拘役執行完畢（未構成累犯）。
    猶不知悔改，基於意圖為自己不法所有之竊盜之概括犯意，
    先於95年2 月5 日18時許與陳進發（另涉準強盜犯行，業經
    本院以95年度訴字第1637號審結）共同基於意圖為自己不法
    所有之竊盜犯意聯絡，共同攜帶其所有客觀上可對人之生命
    、身體、安全構成威脅，具有危險性之鐵鎚及一字型螺絲起
    子各1 支，一同前往位於高雄市新興區○○○路4 號未有人
    居住其內而均為營業商家之「啟安商業大樓」，並以該鐵鎚
    及一字型螺絲起子作為工具，由丙○○負責將該大樓樓梯之
    止滑銅條撬起，陳進發則負責將止滑銅條搬運至樓下之方式
    ，共同竊取該大樓所有之樓梯止滑銅條100 公斤許【價值約
    新台幣（下同）50,000元】，得手後由陳進發將竊得之止滑
    銅條揹於肩上，行至該大樓一樓逃生門出入口欲離去之際，
    適為該大樓管理員乙○○發現，而上前自陳進發身後以一手
    壓住其背上所扛止滑銅條，一手勒住其脖子之方式，欲加以
    攔阻並逮捕之，雙方因而發生拉扯，陳進發為達脫免逮捕之
    目的，竟單獨起意，而當場對乙○○施以強暴行為，嗣經警
    據報到場制伏逮捕陳進發，並查獲適由該大樓內走出之丙○
    ○，而扣得前開丙○○所有，供犯罪所使用之鐵鎚及一字型
    螺絲起子各1 支，及贓物樓梯止滑銅條100 公斤許與其等於
    現場拾獲之鐵勾1 支；丙○○復於同年3 月16日10時30分許
    ，在高雄市前金區○○○路100 號地下室1 樓，徒手打破停
    放於上址之陳明都所有之車牌號碼ZU-3931 號自小貨車右前
    車窗，竊取車內BOSSCH牌型號GST 85 PB 之電鑽1 支（價值
    約4,500 元），得手後將之放置於其所騎乘之車牌號碼
    QRL-536 號重型機車置物箱內欲離開現場時，適為陳明都發
    覺報警而當場查獲，並於上開機車內起獲其所竊得之上開電
    鑽；又於95年6 月25日16時50分許，在高雄市○○區○○街
    與安寧路口台揚營造工地內，徒手竊取放置在該工地未上鎖
    之儲藏室內之鐵鎚1 支、螺絲起子2 支、斜口剪1 支、
    2.0MM 銅線1 捲（總價值約3,700 元），於得手後欲離去之
    際，為該工地主任林利宏發現報警而當場查獲。
二、案經高雄市政府警察局新興分局、三民第一分局報請臺灣高
    雄地方法院檢察署檢察官偵查起訴及移送併案審理，經被告
    為有罪之陳述後，本院裁定依簡式審判程序審理。
    理  由
一、按除被告所犯為死刑、無期徒刑、最輕本刑為3 年以上有期
    徒刑之罪或高等法院管轄第一審案件者外，於法院行準備程
    序進行中，被告先就被訴事實為有罪之陳述時，審判長得告
    知被告簡式審判程序之旨，並聽取當事人、代理人、辯護人
    及輔佐人之意見後，裁定進行簡式審判程序；且受命法官行
    準備程序，與法院或審判長有同一之權限；又簡式審判程序
    之證據調查，不受刑事訴訟法第159 條第1 項、第161 條之
    2 、第161 條之3 、第163 條之1 及第164 條至第170 條規
    定之限制，刑事訴訟法第273 條之1 第1 項、第279 條第2
    項前段、第273 條之2 分別定有明文。被告丙○○所為係犯
    死刑、無期徒刑、最輕本刑為3 年以上有期徒刑以外之罪，
    其於準備程序中就被訴事實為有罪之陳述，經受命法官告知
    簡式審判程序之旨，並聽取公訴人、被告之意見後，本院合
    議庭認為適宜由受命法官獨任進行簡式審判程序，依刑事訴
    訟法第273 條之1 第1 項規定，裁定由受命法官獨任進行審
    判程序，合先敘明。
二、上開被告連續行竊之事實，迭據其於警詢、偵查及本院審理
    時坦承不諱，核與啟安商業大樓管理員即證人乙○○、被害
    人陳明都、林利宏警詢及偵查中指述遭竊之情節相符，並與
    共同被告陳進發於警詢、偵查及本院前案審理時所供述共同
    行竊之情節相同，復有鐵鎚、一字型螺絲起子、鐵勾各1 支
    扣案可憑，且有證人乙○○、被害人陳明都、林利宏出具之
    贓物認領保管單3 紙、現場照片10張、扣押筆錄、扣押物品
    目錄表等件附卷可稽，堪認被告之任意性自白，核與事實相
    符，應堪採信。本案事證明確，被告上開連續竊盜犯行，堪
    以認定，應依法論科。
三、論罪科刑：
  (一)新舊法比較：
    1.刑法施行法於94年2 月2 日修正公布，且自公布日起第3
      日即自同月4 日起施行，而依該法第10條之1 規定，94年
      1 月7 日立法院三讀通過修正之刑法（業經總統於同年2
      月2 日，以華總一義字第09400014901 號令公布），自95
      年7 月1 日施行，而修正後之刑法業已刪除連續犯之規定
      ，且就刑法第320 條第1 項罰金刑之最低度，已有所修正
      ，是被告行為後，刑法已有變更，自應依新修正之刑法第
      2 條第1 項所規定之「從舊從輕」原則，比較新舊法，以
      資決定應適用之法律。至於刑法第2 條之規定，係規範行
      為後法律變更所生新舊法律比較適用之準據法，新修正之
      刑法於95年7 月1 日施行後，即不再適用修正前之刑法第
      2 條（最高法院95年5 月23日刑事庭第8 次會議決議參照
      ）。
    2.刑法第28條共犯修正施行前規定「2 人以上共同實施犯罪
      之行為者，皆為正犯」，修正施行後規定「2 人以上共同
      實行犯罪之行為者，皆為正犯」，修法後將完全未參與犯
      罪行為之實行之陰謀共同正犯及預備共同正犯刪除，本件
      被告與共犯陳進發就95年2 月5 日18時許之竊盜行為有犯
      意聯絡及行為分擔，不論依修正前之刑法第28條，或修正
      後之刑法第28條之規定，均構成共同正犯，對被告而言並
      無有利或不利之情形，自不生新舊法比較之問題，應逕依
      行為時即修正前之刑法第28條，論以共同正犯。
    3.被告所犯刑法第321 條第1 項第3 款之加重竊盜罪部分，
      因條文次序與文字內容，均未變更，且刑法第33條第3 款
      ，關於有期徒刑之刑度範圍，修正前後，亦無更改，是刑
      法第321 條第1 項第3 款，既均未經修正，自無新舊法比
      較之問題，合先敘明。
    4.關於刑法第320 條第1 項之法定刑部分，依最高法院95年
      5 月23日刑事庭第8 次會議決議，刑之輕重標準，依裁判
      時之規定，是關於法定刑之輕重，應依修正後刑法第35條
      「主刑之輕重，依第33條規定之次序定之」、「同種之刑
      ，以最高度之較長或較多者為重。最高度相等者，以最低
      度之較長或較多者為重」之規定。因被告所犯刑法第320
      條第1 項之條文次序與文字，均未更動，且刑法第33條第
      3 、4 款關於有期徒刑及拘役之科刑範圍，修正前後之規
      定，亦屬相同，故該條之有期徒刑與拘役2 種主刑之最高
      度與最低度，亦均相等，並無有利或不利於被告之情形。
      而該條關於罰金刑之最高度，依罰金罰鍰提高標準條例第
      1 條之規定，就其原定罰金數額500 元，提高為10倍（即
      銀元5,000 元），並依現行法規所定貨幣單位折算新臺幣
      條例第2 條，以新臺幣3 倍折算之，等同於新臺幣15,000
      元，雖刑法施行法第1 條之1 （該條係95年6 月14日新增
      公布）第1 項之規定，將刑法第320 條第1 項所處罰金刑
      之貨幣單位變更為新臺幣，惟刑法施行法第1 條之1 第2
      項規定，將刑法第320 條第1 項所定罰金數額提高為30倍
      （即最高均可處新臺幣15,000元），以致刑法施行法第1
      條之1 將刑法分則編所定罰金之貨幣單位更改為新臺幣後
      ，刑法第320 條第1 項所規定罰金刑之最高度，仍屬相同
      。然就罰金刑之最低度，因修正前之刑法第33條第5 款係
      規定：「罰金：1 元以上」（即新臺幣3 元以上），而修
      正後之刑法第33條第5 款則規定：「新臺幣1 千元以上，
      以百元計算之」，修正後刑法第33條第5 款，既已將刑法
      第320 條第1 項罰金刑之最低度即銀元1 元以上，提高至
      新臺幣1 千元以上，則修正前之刑法規定，自對被告較為
      有利。
    5.本件被告行為後，刑法第56條關於連續犯之規定業於94年
      1 月7 日修正公布刪除，並於95年7 月1 日施行，則被告
      所犯上開之竊盜案件犯行，因行為後新法業已刪除連續犯
      之規定，此刪除雖非犯罪構成要件之變更，但顯已影響行
      為人刑罰之法律效果，自屬法律變更。本件被告所犯上開
      之竊盜案件，時間緊接，主觀上顯係基於竊盜之概括犯意
      ，客觀上逐次實施數次行為而具連續性，進而侵害同性質
      之法益，惟因其各次行為依一般社會健全觀念，在時間差
      距上，可以分開，在刑法評價上，各具獨立性，每次行為
      皆可獨立成罪，是依修正前刑法第56條之規定，本得適用
      連續犯規定而論以一罪，並得加重其刑至二分之一，惟因
      修正後刑法刪除前開連續犯規定，以致被告前揭連續竊盜
      之數次構成要件行為須依法分別論以數罪而併罰之，依新
      法第2 條第1 項規定比較新、舊法之結果，仍以行為時即
      修正前刑法第56條之規定較有利於被告（最高法院95年第
      8 次刑事庭會議決議亦採同一見解）。故本件應依修正前
      刑法第56條作為被告論罪科刑之基礎。
    6.綜合比較刑法修正前後關於共犯要件之修正，法定刑度之
      變更，連續犯之刪除等規定，本院認修正前之刑法規定顯
      較有利於被告，而應適用修正前刑法之規定。
  (二)按刑法第321 條第1 項第3 款之攜帶兇器竊盜罪，係以行為
    人攜帶兇器為其加重條件，此所謂兇器，其種類並無限制，
    凡客觀上足對人之生命、身體、安全構成威脅，具有危險性
    之兇器均屬之（最高法院79年台上字第5253號判例意旨參照
    ），而被告於95年2 月5 日18時許與共犯陳進發持以行竊之
    鐵鎚及一字型螺絲起子各1 支，該鐵鎚1 支為木頭握柄，前
    端為金屬材質，質地堅硬；一字型螺絲起子1 支，為塑膠握
    柄，前端銳利，為金屬材質，有照片1 幀在卷可稽，若持之
    用以攻擊人體，顯足以造成傷害，是可認上開鐵鎚及一字型
    螺絲起子，客觀上足以對人之生命、身體安全構成威脅，具
    有危險性，自屬兇器無訛。又前開「啟安商業大樓」內雖設
    有24小時之營業商家，然白天、晚上均無人住居其內，且該
    大樓之1 樓乃開放任由民眾自由出入乙節，業據證人乙○○
    於本院95年度訴字第1637號95年7 月12日審判程序中具結證
    述明確，而依該卷所附具之中央氣象局日出日沒時刻表所示
    ，被告當日18時許侵入啟安商業大樓已為日沒時間，惟刑法
    第321 條第1 項第1 款之加重處罰要件，乃係因行為人除侵
    害財產監督權外，尚妨害居住安寧，而啟安商業大樓既未有
    人居住其內，自無妨害居住安寧之虞，而非本款所規範之行
    為，故被告上開所為尚不該當刑法第321 條第1 項第1 款夜
    間侵入住宅之加重要件，附此敘明。被告與陳進發間，就前
    開攜帶兇器竊盜部分，有犯意聯絡及行為分擔，為共同正犯
    。又被告上開1 次攜帶兇器加重竊盜，2 次普通竊盜犯行，
    時間緊接，犯罪基本構成要件相同，侵害同性質之法益，顯
    係基於概括犯意反覆為之，為連續犯，爰依修正前刑法第56
    條之規定從一重之攜帶兇器加重竊盜罪論處，並依法加重其
    刑。又檢察官併案意旨書所載被告於95年6 月25日竊盜犯行
    ，與前開起訴之犯罪事實有連續犯之裁判上一罪關係，本院
    自得併予審理之。爰審酌被告正值青壯年，卻不思循正當途
    徑工作，以獲致財物維生，竟為圖私利，連續多次行竊，破
    壞社會秩序，危害人民財產安全，行為實不足取，惟念及被
    告犯後坦承犯行，態度尚稱良好，及被害人均已領回遭竊物
    品，並其犯罪動機、手段、目的等一切情形，量處如主文所
    示之刑，以資懲儆。
四、按沒收係屬從刑，而從刑附屬於主刑，應依主刑所適用之法
    律（最高法院95年5 月23日第8 次刑事庭會議決議參照）。
    扣案之鐵鎚1 支及一字型螺絲起子1 支，被告供稱為其與共
    犯陳進發所共有，且供其等上開加重竊盜犯行時所用之物，
    惟查共犯陳進發於本院95年度訴字第1637號案件審理中供稱
    上開物品為被告所有，而扣案之鐵鎚及一字型螺絲起子，該
    等物品價值非鉅，鮮有數人共有之情，且被告於事發當時之
    警詢供述即已自承該物為其所有，其當時所為之陳述距離案
    發時點較近，記憶應較為清楚，被告嗣於本院審理中供述與
    共犯陳進發共有上開犯案工具云云當係因時間之經過記憶錯
    誤所致，是上開物品應為被告所有，又此並不影響被告前開
    竊盜犯行之成立，爰依刑法第38條第1 項第2 款規定，宣告
    沒收之。至扣案之鐵勾1 支，被告否認為其或共犯陳進發所
    有，且亦否認為供本件犯罪所用之物，則在欠缺其他積極證
    據足認係為被告所有供本件犯罪所用之物或預備供本件犯罪
    所用之物之情形下，自不予宣告沒收，附此敘明。
據上論斷，應依刑事訴訟法第273 條之1 第1 項、第299 條第1
項前段，刑法第2 條第1 項前段、修正前刑法第321 條第1 項第
3 款、第28條、第56條、第38條第1 項第2 款，判決如主文。
本案經檢察官甲○○到庭執行職務。
中    華    民    國    95    年    11    月    20    日
                  刑事第十六庭  法  官  郭宜芳
以上正本證明與原本無異。
如不服本判決，應於判決送達後10日內，向本院提出上訴狀。
中    華    民    國    95    年    11    月    20    日
                                書記官  陳素徵
附錄本判決論罪法條全文：
中華民國刑法第321條
（加重竊盜罪）
犯竊盜罪而有左列情形之一者，處 6 月以上、 5 年以下有期徒
刑：
一  於夜間侵入住宅或有人居住之建築物、船艦或隱匿其內而犯
之者。
二  毀越門扇、牆垣或其他安全設備而犯之者。
三  攜帶兇器而犯之者。
四  結夥三人以上而犯之者。
五  乘火災、水災或其他災害之際而犯之者。
六  在車站或埠頭而犯之者。
前項之未遂犯罰之。
刑法第28條
二人以上共同實施犯罪之行為者，皆為正犯。


司法院資訊處製作；財團法人民間司法改革基金會備份。
